臺灣花蓮地方法院民事裁定
111年度消債更字第18號
聲請人即債務人  呂翊銓(即呂美金即呂良宗)



代  理  人  黃健弘律師(法扶律師)
上列當事人因消費者債務清理事件聲請更生，本院裁定如下：
    主  文
一、債務人甲○○自民國111年9月30日下午4時起開始更生程序。
二、命司法事務官進行本件更生程序。
    理  由
一、按債務人不能清償債務或有不能清償之虞者，得依本條例所
    定更生或清算程序，清理其債務；債務人無擔保或無優先權
    之本金及利息債務總額未逾新臺幣(下同)一千二百萬元者，
    於法院裁定開始清算程序或宣告破產前，得向法院聲請更生
    ；債務人對於金融機構負債務者，在聲請更生或清算前，應
    向最大債權金融機構請求協商債務清償方案，或向其住、居
    所地之法院或鄉、鎮、市、區調解委員會聲請債務清理之調
    解。觀諸消費者債務清理條例(下稱消債條例)第3條、第42
    條第1項、第151條第1項規定自明。次按法院開始更生程序
    之裁定，應載明其年、月、日、時，並即時發生效力；法院
    裁定開始更生或清算程序後，得命司法事務官進行更生或清
    算程序，必要時，得選任律師、會計師或其他適當之自然人
    或法人一人為監督人或管理人，復為消債條例第45條第1項
    、第16條第1項所明定。
二、聲請意旨略以：聲請人即債務人積欠債務總金額4,031,646
    元，最大債權銀行日盛商業銀行提出每月清償9,942元，分1
    80期，0利率之清償方案，惟聲請人每月收入扣除生活支出
    後，每月最多只能清償3,000元，另聲請人尚有萬榮行銷公
    司之債務須清償，故未能達成協商。聲請人於聲請更生前兩
    年(109年1月20日起至111年1月20日)任職於誠鷹特勤保險公
    司，每月薪資28,417元，另領有花蓮縣政府租金補助每月3,
    200元，該補助自110年1月起領取至今(原為2,600元，自111
    年1月起調高為每月3,200元)。聲請人現與未婚妻及未婚妻
    的1名未成年子女共同生活，且聲請人有大型傢俱必須有較
    大之空間始能擺放，故需花費租金14,000元租屋居住，聲請
    人願撙節開支，未婚妻願共同分擔租金，故聲請人負擔租金
    為每月7,000元。聲請人在退伍前，約於94年間，因透過友
    人介紹，欲投資開設複合式餐廳向金融機構貸款，然聲請人
    交付友人投資款項後，竟遭友人捲款潛逃，致血本無歸，聲
    請人為支付貸款利息以債養債，因而積欠龐大債務。聲請人
    預計每月還款金額10,843元，還款期限6年，預計總還款金
    額780,696元，還款成數為19.36%，聲請人若經鈞院裁定開
    始更生程序，將以薪資所得及租金補助支應每月應繳金額及
    必要費用。爰聲請更生。
三、本院之判斷：
(一)聲請人主張其有不能清償債務之虞情事，並於聲請更生前向
    本院聲請調解不成立，業經調閱111年度司消債調字第13號
    卷宗(下稱消債調卷)查核屬實，並有聲請人所提財產及收入
    狀況說明書、債權人清冊、調解不成立證明書、房屋租賃契
    約書、存款帳戶交易明細表、存摺影本、戶籍謄本、身分證
    正反面影本、財團法人金融聯合徵信中心查詢當事人綜合信
    用報告回覆書、108及109年度綜合所得稅各類所得資料清單
    、全國財產稅總歸戶財產查詢清單、薪資表、勞工保險被保
    險人投保資料表為證(卷19至37、77至103、161至167頁；消
    債調卷25至36頁)，及本院依職權查得聲請人入出境資訊、
    法務部高額壽險資訊連結作業結果可參(卷67、69頁)。
(二)依上開事證及聲請人債權人陳報之債權額可知，聲請人名下
    無財產，債務總額為4,092,214元(包含台新銀行653,405元
    、日盛銀行1,804,958元、國泰世華銀行946,914元、萬榮行
    銷公司67,937元、板信銀行619,000元；卷105、107、111、
    123頁，消債調卷26、67、69頁)；聲請人自承現每月收入有
    薪資28,417元及租金補助3,200元(卷21、71、89頁)，此外
    別無財產可供清償。聲請人列計個人每月必要支出為20,774
    元(租金7000元＋水電費2000元＋油資1000元＋電信費700元＋餐
    費9000元＋勞健保費924元＋團體保險費150元＝20774元，卷21
    、73頁)，惟未提出證據證明各項費用金額之支出事實與必
    要性，而聲請人負債既已大於資產，本應較一般人更盡力節
    省開支，撙節開銷以利早日清償債務，故其個人必要生活費
    用，應參衛生福利部公布之111年臺灣省每人每月最低生活
    費14,230元(最低生活費標準，由中央主管機關參照中央主
    計機關所公布當地區最近一年含食品費、衣著鞋襪費、房租
    水電費、家居管理費、醫療保健費、交通通訊費、娛樂教育
    費及雜項支出百分之60定之)之1.2倍17,076元核計(消債條
    例第64條之2第1項)；是以聲請人每月薪資28,417元及租金
    補助3,200元，扣除聲請人個人生活費17,076元，尚餘14,54
    1元(28417＋0000－00000＝14541)可資清償債務。聲請人為71
    年9月15日生(卷103頁)，自其111年1月20日聲請更生至136
    年9月15日法定強制退休年齡65歲時，尚有25年餘，其債務
    總額4,092,214元(利息、違約金金額可能增加)，每月得還
    款14,541元，審酌聲請人之年齡及工作能力，應認其確不足
    履行全部債務，聲請人主張其有不能清償債務情事，當屬實
    在。聲請人於聲請更生前已向本院聲請協商不成立，此外，
    聲請人復查無消債條例第6條第3項、第8條或第46條各款所
    定駁回更生聲請之事由存在，則聲請人聲請更生，應屬有據
    ，並依上開規定命司法事務官進行更生程序，爰裁定如主文
    。
四、聲請人於更生程序開始後，應禁止貪圖享受、節制慾望，避
    免支出與其收入顯不相當之不必要花費，並提出足以為債權
    人會議可決或經法院認為公允之更生方案供為採擇，而司法
    事務官於進行更生程序、協助聲請人提出更生方案時，亦應
    依社會常情及現實環境衡量聲請人之償債能力，並酌留其生
    活上應變所需費用，進而協助聲請人擬定允當之更生方案，
    始符消債條例重建債務人經濟生活之立法目的。　
中　　華　　民　　國　　111 　年　　9 　　月　　30　　日
                           臺灣花蓮地方法院消債法庭
                                   法  官  楊碧惠
以上正本係照原本作成。
本裁定不得抗告。
中　　華　　民　　國　　111 　年　　9 　　月　　30　　日
                                   書記官  吳琬婷